臺灣高等法院高雄分院民事裁定
111年度抗字第242號
抗  告  人  黃源俊  

相  對  人  黃沛纓    住高雄市○鎮區○○○路00號8樓      上
列當事人間聲請停止執行事件，抗告人對於民國111年7月12日臺
灣高雄地方法院111年度聲字第108號所為裁定，就酌定擔保金部
分，提起抗告，本院裁定如下：
    主    文
原裁定關於命抗告人供擔保金額部分廢棄。
上開廢棄部分，抗告人供擔保金額應為新臺幣壹拾萬元。
抗告程序費用由相對人負擔。
    理     由
一、抗告意旨略以：伊之父黃進在與相對人之父黃居春為兄弟關
    係。黃居春生前因無力償還其積欠黃進在之借款新台幣（下
    同）200萬元（下稱系爭借款），乃將其所有未辦保存登記
    之門牌號碼高雄市○○區○○○路000巷0號建物（下稱系爭建物
    ）轉讓予黃進在以抵償系爭借款，嗣黃進在於民國110年12
    月15日前即已將系爭建物贈與伊，故伊斯時即已為系爭建物
    之實際所有權人。詎相對人竟以其繼承系爭建物，且黃進在
    借用系爭建物拒不歸還為由，向高雄市林園區調解委員會（
    下稱調委會）聲請調解，而伊因在外地工作不知悉此事而未
    陪同出席調解，且調委會未查明黃進在罹有失智症，其意思
    表示有瑕疵或無效，仍逕作成110年民調字第0092號調解書
    （下稱系爭調解書），內容記載「對造人（即黃進在）同意
    於111年1月15日將屋內堆積物品無條件清理並搬離返還聲請
    人（即本件相對人）」、「6號與8號間牆壁被對造人黃進在
    打通之一扇門，應由對造人填補回復原狀」，相對人並以系
    爭調解書為執行名義，聲請強制執行，經原法院以111年度
    司執字第9669號遷讓房屋強制執行事件受理（下稱系爭執行
    事件），伊已提起第三人異議之訴，並聲請停止執行，經原
    裁定准伊供擔保44萬元後得暫予停止執行。惟本件擔保金額
    應以系爭建物111年度房屋課稅現值230,900元，核定為供擔
    保之金額，較為妥適。原裁定以伊所主張之債權額計算出應
    供擔保金額，顯然過高而有不當。爰就酌定擔保金部分提起
    抗告，請求廢棄原裁定，更為適當之裁定等語。
二、按「有回復原狀之聲請或提起再審或異議之訴，或對於和解
    為繼續審判之請求，或提起宣告調解無效之訴，撤銷調解之
    訴，或對於法院依強制執行法第四條第一項第五款之裁定提
    起抗告時，法院依必要情形，或依聲請定一相當並確實擔保
    ，得為停止強制執行之裁定。」；強制執行法第18條第2項
    定有明文。次按法院裁定准許停止強制執行所定之擔保金，
    係備供債權人因停止執行所受損害之賠償，其數額應依標的
    物停止執行後，債權人未能即時受償或利用該標的物所受之
    損害額，或其因另供擔保強制執行所受之損害額定之，非以
    標的物之價值或其債權額為依據（最高法院91年度台抗字第
    429號、107年度台抗字第67號民事裁定參照）。
三、經查，相對人執系爭調解書為執行名義，聲請對抗告人之父
    黃進在為強制執行，經原法院以系爭執行事件受理在案。抗
    告人以黃進在將系爭建物贈與伊，伊始為系爭建物之所有權
    人，對執行標的物有排除強制執行之事由，提起第三人異議
    之訴，並聲請供擔保停止系爭執行事件程序，係合於強制執
    行法第18條第2項規定乙節，業據提出民事異議起訴狀、民
    事聲請停止強制執行狀及系爭調解書（見原審聲字卷第11至
    23頁）為證，經原裁定以抗告人供擔保金44萬元後得予停止
    執行，就停止執行部分，未據抗告，業已確定，非本件審理
    範圍。就酌定擔保金部分，相對人聲請執行事項為：黃進在
    應將系爭建物屋內堆積物品清除及搬離並將6號與8號間牆壁
    被黃進在打通之一扇門回復原狀後將房屋返還相對人等語，
　　業經調閱系爭執行事件卷（見外放影印卷）。本件審酌相對
    人係請求抗告人之父黃進在遷讓返還系爭建物，故相對人因
    停止執行可能所受之損害，通常情形係相對人停止期間不能
    即時使用收益處分系爭建物，考量目前投資報酬率、法定租
    金標準等情，認相對人應受有建物課稅現值按年息10%計算
    之損失，抗告人自承：系爭建物111年度房屋課稅現值為230
    ,900元，並提出高雄市稅捐稽徵處111年房屋稅繳款書在卷
    為證（見本院卷第15頁）；再審酌系爭本案訴訟為第三人異
    議之訴之難易程度，並參酌各級法院辦案期限實施要點規定
    ，辦案期間約4年4月，因此酌定擔保金額為10萬元（計算式
    為：230,900元x10%x〈4年+〈4/12〉〉≒10萬元），故應酌定擔
    保金為10萬元。
四、綜上所述，抗告人以提起第三人異議之訴為由，聲請停止執
    行，本院認擔保金酌定為10萬元，原裁定命供擔保金額為44
    萬元有所違誤。抗告意旨指摘原裁定此部分不當，求予廢棄
    ，為有理由，爰由本院變更擔保金額，改裁定如主文第2 項
    所示。
五、據上論結，本件抗告為有理由，爰裁定如主文。
中　　華　　民　　國　　111 　年　　8 　　月　　23　　日
                            民事第六庭
                                審判長法  官  魏式璧
                                      法  官  賴文姍
                                      法  官  郭慧珊
以上正本證明與原本無異。
本件不得抗告。
中　　華　　民　　國　　111 　年　　8 　　月　　23　　日
                                      書記官  李采芹